臺灣宜蘭地方法院刑事判決
公　訴　人　臺灣宜蘭地方法院檢察署檢察官
被　　　告　戊○○
上列被告因竊盜案件，經檢察官提起公訴（95年度偵字第1881號
），本院判決如下：
    主  文
戊○○共同竊盜，處有期徒刑陸月，如易科罰金，以銀元參佰元
即新臺幣玖佰元折算壹日。
    事  實
一、戊○○與己○○（業經檢察官另為不起訴處分）共同基於意
    圖為自己不法所有之犯意聯絡，由戊○○指示己○○聯絡不
    知情之吊車司機乙○○，於94年4月27日上午6時許，至宜蘭
    縣羅東鎮○○路32號旁停車場內，竊取甲○○所有之檜木樹
    頭2棵，得手後，己○○即引領乙○○將該2棵樹頭載運至宜
    蘭縣員山鄉○○路佛國山寺前，交由戊○○指示乙○○將樹
    頭卸放至不知情之丁○○位於長嶺路28號住處附近之空地，
    嗣經警循線查獲，始悉上情。
二、案經甲○○訴由宜蘭縣警察局羅東分局報請臺灣宜蘭地方法
    院檢察署檢察官偵查起訴。
    理  由
一、認定犯罪事實所憑之證據及理由：
（一）訊據被告戊○○矢口否認有何竊盜犯行，惟其初於警詢時
      辯稱：己○○向伊表示該2 棵檜木頭係在蘭陽溪底挖掘出
      來的漂流木，要捐給佛國山寺，因寺廟主持不在，其餘師
      父無法作主，所以請伊幫忙找寄放檜木頭之處所，己○○
      看到寺廟後方丁○○住處有空地可以放，便請伊向丁○○
      詢問可否借放，因此伊才去找丁○○，過程中，伊曾詢問
      吊車司機該檜木頭是否為漂流木，吊車司機則要伊去問己○○云云（警卷第2-3 頁），於偵查中又改口稱：己○○
      向伊表示該2 棵檜木頭係在蘭陽溪底挖掘出來的漂流木，
      要寄放在佛國山寺，伊遂與己○○一起去問廟裡的尼姑，
      但被拒絕，己○○便要伊去問丁○○，但丁○○不同意，
      伊是在長嶺路口遛狗剛好遇到己○○，不是事先約好云云
      （偵卷第29-30 頁），於本院準備程序中始又指述丙○○
      稱：那天是丙○○與己○○帶司機吊運樹頭到伊那寄放，
      伊詢問過司機、己○○及丙○○，覺得木頭來源可疑，遂
      拒絕為之保管，丙○○要伊幫忙找寄放的地方，伊才去詢
      問佛國山寺及丁○○，拖吊費是丙○○請己○○拿給司機
      云云（本院卷第19頁），其辯詞前後反覆不一，已難據為
      採信。
（二）證人己○○雖初於95年5月3日檢察官訊問時陳稱：是綽號
      「阿貴」的人要伊將木頭載到廟裡，「阿貴」開黑色轎車
      在前面帶路，伊坐在吊車上，至於被告有無在廟那邊等，
      伊沒有印象云云（偵卷第15-16頁），惟事後又於同年6月
      28日檢察官訊問時改稱：被告要伊早上6 時至倉前路停車
      場去吊樹頭，被告說是要捐給廟裡的，伊與吊車司機將樹
      頭吊至佛國山寺前交給被告，由被告指示司機置放樹頭，
      當初伊想要1 人扛下所有責任，才謊稱是「阿貴」指示，
      給司機的錢是被告連同單據一起交給伊，伊再交給司機等
      語（偵卷第36-37 頁）；於本院審理時又結證稱：被告要
      伊到倉前路32號停車場旁將木頭吊運至佛國山寺，被告說
      那2 塊樹頭的價格蠻高的，賣掉可以賺很多錢，這件事做
      完後要給伊5、6萬元，伊遂打電話聯絡吊車司機，於94年
      4月27日上午6時許，與司機會合吊運樹頭上車後，伊即騎
      機車去領錢，並與司機約在大洲，再搭乘司機的吊車一同
      前往佛國山寺前，抵達後，現場就由被告指揮調度，拖吊
      費是伊代墊的等語（本院卷第36-39 頁），參以證人乙○○於警詢時稱：伊受己○○之委託，於94年4月27日上午6
      時許，在宜蘭縣倉前路32號旁停車場內，駕駛KS-393號吊
      車吊運2顆檜木樹頭至員山鄉○○路28 號後面空地置放，
      載運過程中，伊與己○○同車前往，但返程時，只有伊 1
      人，拖吊費5,000 元是己○○在長嶺路那邊支付的，置放
      木頭時，被告也在場，被告並沒有詢問該樹頭之來源，也
      沒有問伊有關漂流木的事，伊將木頭載到佛國山寺前，被
      告就直接帶領伊將木頭卸在丁○○住處後方等語（警卷第
      14-17頁）；於偵查中亦詳證稱：己○○於95年4月26日打
      電話到公司利全吊車行，說要載樹頭，伊遂於同月27日上
      午6 時許至羅東鎮○○路茶藝館圍牆內，與己○○共同綑
      綁該2 棵樹頭並吊運上車，己○○表示要先騎機車去羅東
      某處，要伊到該處搭載己○○，依己○○之指示開車至佛
      國山寺，途中並無黑色轎車領路，嗣抵達後，被告從廟裡
      走出來與己○○交談後，被告就帶伊去旁邊住家空地卸貨
      ，並沒有問樹頭來源，也沒有問是否為漂流木，卸完貨，
      己○○就給伊5,000元之運費等語（偵卷第21-22頁），於
      本院審理時復結證稱：當天是己○○騎機車帶伊去載樹頭
      ，後來又約在途中搭乘伊吊車，引領伊至佛國山寺前，交
      由被告指示卸貨，途中並沒有其他車子引導，被告也未曾
      詢問該樹頭是否為漂流木等語（本院卷第39-41 頁），證
      人乙○○自警詢、偵查至本院審理時，所陳內容均大體一
      致，復與被告、己○○2 人無相互推諉責任之利害關係，
      所言應屬實在，互核證人乙○○與證人己○○證述之內容
      ，應認證人己○○於本院審理時所陳之內容較為可信，況
      己○○涉案部分業經檢察官另為不起訴之處分，既已免去
      刑事訴追之風險，於本院審理所為之供述更無攀誣構陷被
      告之必要，是其於95年5月3日檢察官訊問時所陳之內容應
      係袒護被告之詞，顯不可採。
（三）證人丁○○於警詢、偵查及本院審理時均陳稱：被告於94
      年4月27日上午6時30分許至伊家，向伊表示被告在蘭陽溪
      河床挖掘到2 棵樹頭，要寄放在伊果園處，當時伊並未答
      應被告，但伊於當日中午12時許發現住處後方有該2 棵樹
      頭等語（警卷第21-22頁、偵卷第20-21頁、本院卷第44-4
      5 頁），再參以前開己○○及乙○○證述之內容，可知本
      案確係被告指示己○○委請乙○○吊運他人所有之樹頭，
      並置放於丁○○住處附近，被告辯稱係丙○○欲寄放樹頭
      於其住處、曾詢問司機樹頭來源、與己○○一同去詢問佛
      國山寺等情均屬虛偽，復有該2 棵樹頭之所有人甲○○於
      警詢時之指述（警卷第9-13頁）及贓物認領保管單1 紙、
      照片12張（警卷第24、28-33 頁），應認本件事證明確，
      被告犯行足堪認定，應依法論科。
二、論罪科刑之理由：
（一）被告行為後，於94年1月7 日修正通過之新刑法已於95年7
      月1日施行，修正後刑法第2條第1 項規定：「行為後法律
      有變更者，適用行為時之法律，但行為後之法律有利於行
      為人者，適用最有利於行為人之法律。」此規定係法律變
      更所生新舊法律比較適用之準據法，其本身不生新舊法比
      較之問題，均依裁判時即修正後之刑法第2條第1項定其應
      適用之刑法法律，合先敘明。
（二）刑法第320條第1項之竊盜罪並非此次修法之範圍，其法定
      刑形式上仍維持5年以下有期徒刑、拘役或500元以下罰金
      。然刑法第33條第5 款已由原先：「罰金：一元以上」修
      正為：「罰金：新臺幣一千元以上，以百元計算之」，且
      刑法施行法第1條之1亦規定：「中華民國九十四年一月七
      日刑法修正施行後，刑法分則編所定罰金之貨幣單位為新
      臺幣。九十四年一月七日刑法修正時，刑法分則編未修正
      之條文定有罰金者，自九十四年一月七日刑法修正施行後
      ，就其所定數額提高為三十倍。但七十二年六月二十六日
      至九十四年一月七日新增或修正之條文，就其所定數額提
      高為三倍」，是刑法第320條第1項之竊盜罪，其所得科處
      之罰金刑已因刑法第33條第5 款之修正而實質變更為最高
      新臺幣1萬5,000 元，最低新臺幣1,000元。依被告行為時
      之刑罰法律，即罰金罰鍰提高標準條例第1 條前段提高倍
      數10倍及修正前刑法第33條第5款罰金最低額以銀元1元計
      算之規定，竊盜罪所得科處之罰金刑最高為銀元1 萬元即
      新臺幣3萬元，最低為銀元1元即新臺幣3 元。經新、舊法
      比較適用結果，修正後之新法並無較有利於被告之情形，
      爰依刑法第2條第1項前段適用修正前之舊法。
（三）核被告所為，係犯刑法修正前第320條第1項之竊盜罪。
（四）按修正前刑法第28條規定：「二人以上共同實施犯罪之行
      為者，皆為正犯。」修正後則規定為：「二人以上共同實
      行犯罪之行為者，皆為正犯。」此一修法旨在排除陰謀共
      同正犯及預備共同正犯，以限縮共同正犯之成立要件，惟
      本件被告戊○○及己○○2 人，均非屬陰謀共同正犯及預
      備共同正犯之範疇，該2 人具有犯意聯絡及行為分擔，不
      論新法或舊法，均應論以共同正犯，是修法後之規定並無
      較有利於被告之情形，依刑法第2條第1項前段，應適用修
      正前刑法第28條之規定。
（五）刑法第41條第1 項前段關於易科罰金之規定，新法修正為
      「犯最重本刑為五年以下有期徒刑以下之刑之罪，而受六
      個月以下有期徒刑或拘役之宣告者，得以新臺幣一千元、
      二千元或三千元折算一日，易科罰金」，惟依被告行為時
      之刑罰法律，即修正前第41 條第1項前段：「犯最重本刑
      為五年以下有期徒刑以下之刑之罪，而受六個月以下有期
      徒刑或拘役之宣告，因身體、教育、職業、家庭之關係或
      其他正當事由，執行顯有困難者，得以一元以上三元以下
      折算一日，易科罰金」，及修正前罰金罰鍰提高標準條例
      第2 條關於「依刑法第四十一條易科罰金者，均就其原定
      數額提高為一百倍折算一日；法律所定罰金數額未依本條
      例提高倍數，或其處罰法條無罰金刑之規定者，亦同」等
      規定，易科罰金之折算標準最高為銀元300元即新臺幣900
      元，最低為銀元100元即新臺幣300元，經比較修正前、後
      關於易科罰金之折算標準，修正後之規定並無較有利於被
      告，爰依刑法第2 條第1項前段適用修正前刑法第41條第1
      項前段及修正前罰金罰鍰提高標準條例第2條之規定。
（六）爰審酌被告犯後矢口否認犯行，顯無反省、悔改之意，態
      度不佳，其正值年壯，不循正途興利，反以竊取他人財物
      牟利，對社會治安、居家安寧之危害不可謂輕微，惟造成
      之損害尚非巨大，及其高中畢業之智識程度等情狀，量處
      如主文所示之刑，並諭知易科罰金之折算標準。
據上論斷，應依刑事訴訟法第299條第1項前段，刑法2條第1項前
段，修正前刑法第28條、第320條第1項、第41條第1 項前段，罰
金罰鍰提高標準條例第1 條前段，修正前罰金罰鍰提高標準條例
第2條，現行法規所定貨幣單位折算新臺幣條例第2條，判決如主
文。
本案經檢察官吳廣莉到庭執行職務。
中　　華　　民　　國　 　96　　年　　2　　月　 　7　　日
                  刑事第二庭審判長法  官  黃永勝
                                  法  官  鄭貽馨
                                  法  官  楊坤樵
以上正本證明與原本無異。
如不服本判決應於收受本判決後10日內向本院提出上訴書狀，其
未敘述上訴理由者，並得於提起上訴後10日內向本院補提理由書
狀(均須按他造當事人之人數附繕本)「切勿逕送上級法院」。
                                  書記官  謝佩欣
中　　華　　民　　國　　96　　年　　2 　　月　　8 　　日
附錄本案論罪科刑法條全文：
中華民國刑法第320條第1項
（普通竊盜罪、竊佔罪）
意圖為自己或第三人不法之所有，而竊取他人之動產者，為竊盜
罪，處 5 年以下有期徒刑、拘役或 5 百元以下罰金。
